臺灣桃園地方法院刑事判決　　　　　　　　　　　　九十二年度易字第一三七四號
　　公　訴　人　臺灣桃園地方法院檢察署檢察官
　　被　　　告　己○○
　　　　　　　　甲○○
　　　　　　　　乙○○
　　　　　　　　丙○○
右列被告等因傷害等案件，經檢察官聲請簡易判決處刑（九十二年度調偵字第一九八
號），經本院認有刑事訴訟法第四百五十一條之一第四項但書第三款之情形，改行通
常訴訟程序，茲判決如左：
    主  文
己○○無罪。
甲○○、乙○○、丙○○均公訴不受理。
    理  由
壹、程序部分：
    按檢察官聲請以簡易判決處刑之案件，經法院認為有刑事訴訟法第四百五十一條
    之一第四項但書之情形者，應適用通常程序審判之，同法第四百五十二條定有明
    文。經查，本件被告己○○等被訴傷害等一案，本院認檢察官之聲請有刑事訴訟
    法第四百五十一之一第四項但書第三款所定之事由，不得以簡易判決處刑，爰依
    刑事訴訟法第四百五十二條之規定，改用通常程序審判之，合先敘明。
貳、無罪部分：
一、公訴意旨略以：被告己○○因與丙○○有賭債糾紛，乃於民國九十一年九月十二
    日晚間二十二時四十分許，偕同甲○○、乙○○共赴桃園縣龍潭鄉○○路二八八
    巷二號，即丙○○經營之小吃店索債。雙方一言不合，被告己○○乃趁機將手伸
    入丙○○之衣袋內，強行取走丙○○所有之新臺幣（下同）三千餘元得手，而妨
    害丙○○所有權之行使。因認被告己○○涉犯刑法第三百零四條第一項強制罪嫌
    。
二、按犯罪事實應依證據認定之，無證據不得認定其犯罪事實，又不能證明被告犯罪
    者，應諭知無罪之判決，刑事訴訟法第一百五十四條第二項、第三百零一條第一
    項定有明文。刑事訴訟法上所謂認定犯罪事實之證據，係指足以認定被告確有犯
    罪行為之積極證據而言，如未能發現相當證據或證據不足以證明，自不能以推測
    或擬制之方法，以為裁判基礎，最高法院二十九年上字第三一○五號及四十年臺
    上字第八十六號分別著有判例；又認定不利於被告之事實，須依積極證據，苟積
    極證據不足為不利被告之認定時，即應為有利於被告之認定，更不必有何有利之
    證據，最高法院三十年上字第八一六號判例參照。且刑事訴訟上證明之資料，無
    論其為直接或間接證據，均須達於通常一般之人均不致有所懷疑，而得確信其為
    真實之程度，始得據為有罪之認定，若其關於被告是否犯罪之證明未能達此程度
    ，而有合理懷疑之存在，致使無從形成有罪之確信，根據「罪證有疑，利於被告
    」之證據法則即不得遽為不利被告之認定，亦有最高法院七十六年度台上字第四
    九八六號判例可稽。
三、公訴意旨認被告己○○涉犯刑法第三百零四條第一項之強制罪嫌，無非以告訴人
    丙○○之指述及法務部調查局測謊報告書一紙為其論罪之依據。
四、訊據被告己○○固坦認於右揭時間與甲○○、乙○○一同前往告訴人丙○○所經
    營上開小吃店之事實，惟堅決否認有何強制犯行，辯稱：因告訴人丙○○積欠伊
    借款，案發當天，伊係到告訴人丙○○經營之麵攤索債，而告訴人丙○○說他沒
    有欠伊錢，且說乙○○把還款金額都拿走了，所以伊就打電話叫乙○○前來對質
    ，當時伊本來不認識甲○○，甲○○是幫乙○○開車前來的，後來其等三人就一
    起去告訴人丙○○的麵攤，並由乙○○先進入，伊走在最後面，乙○○見到告訴
    人丙○○就質問他說為何說錢是他拿走的，告訴人丙○○見狀就拿滾燙的湯要潑
    袁、李二人，伊就看到他們二人往外跑，而伊則往反方向跑，當天伊並沒有拿告
    訴人丙○○的三千元，也沒有靠近告訴人丙○○等語。
五、告訴人丙○○雖迭於偵查及本院審理程序中一再指述被告己○○涉有右揭強制犯
    行，然查：
  （一）按被害人係以使被告受刑事處罰為目的，故其陳述被告之犯罪情形，雖非絕
        對不得採為判決之基礎，但以陳述本身無瑕疵可指，且與事實相符者始得為
        之，最高法院五十六年台上字第六九八號判決參照。又「被害人之陳述如無
        瑕疵，且就其他方面調查又與事實相符，固足採為科刑之基礎，倘其陳述尚
        有瑕疵，則在未究明前，遽採為論罪科刑之根據，即難認為適法」、「告訴
        人之告訴，係以使被告受刑事訴追為目的，是其陳述是否與事實相符，仍應
        調查其他證據以資審認」，最高法院六十一年台上字第三０九九號判例、五
        十二年台上字第一三００號判例可資參照。經查，告訴人丙○○先於本院準
        備程序中指稱：‧‧袁、李（即指乙○○、甲○○）二人就把我推到牆壁壓
        制住我，溫（即指被告己○○）就趁機把我口袋的三千多元拿走等語（見本
        院九十二年十二月五日準備程序筆錄），然後於本院審理中則指稱：（檢察
        官問：當時有何人接近你，並要從你身上拿東西？）被告己○○靠近我，當
        時有另一個刺青的人，共四個人打我；（檢察官問：打了之後如何？）在打
        的時候很混亂、很緊張，在混亂中口袋被撕破，錢掉出來，在地上，被誰拿
        走我不知道，至於多少錢我不知道，但事後我發現我口袋的三千多元不見了
        ；（檢察官問：既然當時很混亂是否知道何人拿走你的錢？）意識中是被告
        己○○拿走的，反正我錢有掉就對了；（檢察官問：你掉的錢後來是否有找
        回？）當時地上的錢我有撿回來，但掉在地上的錢，我不知道有沒有人拿走
        ，因為我並不知道我當時營業額有多少錢；（檢察官問：既然不知道你口袋
        有多少錢，如何知道被告己○○有拿你的錢？）不敢確定，只知道有人掏我
        口袋等語（見本院九十三年一月十二日審判筆錄），基此，顯見告訴人丙○○就案發過程之指述前後並不一致，已有瑕疵，況據告訴人丙○○上開於本
        院審理中所述，其亦無從明確指認被告己○○有為上開強制犯行，職是，告
        訴人丙○○所為之指述不得遽認與事實相符，尚難憑信。
  （二）再者，證人即同案被告乙○○、甲○○前於本院桃園簡易庭審理中，經隔離
        訊問，已均就被告己○○於案發當時並無接近告訴人丙○○一情供述一致在
        卷（見本院桃園簡易庭九十二年九月二十六日訊問筆錄），且於本院審理中
        復就上情結證明確在卷（見本院同上審判筆錄），核與證人即告訴人丙○○
        之弟丁○○；案發當時在場之人戊○○分別於本院審理中所結稱：（問：是
        否看到被告等打架之情形？）（戊○○）有，但己○○有沒有將手伸到告訴
        人丙○○的口袋裏面，我就看不到了；（丁○○）我也沒有看到被告己○○
        將手伸到告訴人丙○○的口袋裏面等語（見本院同上審判筆錄）並無歧異，
        足見證人乙○○、甲○○上開所證應具客觀真實性，堪以採信。從而，被告
        上開所辯案發時沒有靠近告訴人丙○○等語要非子虛。
  （三）至測謊鑑定，係依一般人在說謊時，會產生遲緩、緊張、恐懼、不安等心理
        波動現象，乃以科學方法，由鑑定人利用測謊儀器，將受測者之上開情緒波
        動反應情形加以紀錄，用以判別受測者之供述是否真實。故測謊鑑定，倘鑑
        定人具備專業之知識技能，所測試之問題及其方法又具專業可靠性時，該測
        謊結果，如就否認犯罪有不實之情緒波動反應，雖不能採為有罪之唯一證據
        ，但非無證據能力，仍得供裁判之佐證，其證明力如何，事實審法院自得依
        職權自由判斷。（最高法院九十年度台上字第五九三號判決意旨參照），本
        件被告己○○、告訴人丙○○及證人乙○○、甲○○經送請測謊鑑定，其中
        證人乙○○、甲○○就「己○○沒有把丙○○身上的錢取走」之問題，經測
        試均呈情緒波動反應，研判有說謊。而被告己○○、告訴人丙○○二人則因
        生理狀況不佳，經測試未獲致明確反應等情，固有法務部調查局測謊報告書
        一份附卷可稽（附於九十一年度偵字第一九○二三號偵查卷第四十七頁），
        然如前所述，告訴人丙○○指訴被告己○○有強制行為並不能證明，則該測
        謊鑑定既無其他證據佐證，當不能作為認定被告己○○犯罪之唯一證據甚明
        。
  （四）綜上所述，被告己○○所辯尚非無據，要無法僅憑公訴意旨上開所述論罪依
        據，即認被告己○○有如公訴人所指之強制犯行，依首揭法條說明及判例意
        旨，自應就被告己○○為無罪之諭知。
參、公訴不受理部分：
一、按告訴乃論之罪，告訴人於第一審辯論終結前得撤回其告訴，又告訴經撤回者，
    法院應諭知不受理之判決，刑事訴訟法第二百三十八條第一項、第三百零三條第
    三款定有明文。
二、公訴意旨略以：緣己○○因與被告丙○○有賭債糾紛，乃於九十一年九月十二日
    晚間二十二時四十分許，偕同被告甲○○、乙○○共赴桃園縣龍潭鄉○○路二八
    八巷二號，即被告丙○○經營之小吃店索債。雙方一言不合，己○○乃趁機將手
    伸入被告丙○○之衣袋內，強行取走被告丙○○所有之三千餘元得手，而妨害被
    告丙○○所有權之行使（被告己○○所涉強制罪嫌，業經本院諭知無罪，詳如前
    述）。被告丙○○見狀氣憤難耐，乃與其弟丁○○（另案由檢察官簽分偵辦）及
    不詳姓名年籍之成年男子多人基於犯意聯絡，各持木棍追打正偕離去之己○○等
    三人，雙方進而互毆，被告丙○○因之四肢受有多處挫瘀傷，被告甲○○之左眼
    、左手肘、左腰、左膝被毆擊致鈍瘀擦傷，被告乙○○則受有頭部外傷、左眼球
    挫傷併角膜下出血及玻璃體模糊、頭皮撕裂傷、全身多處挫傷等傷害。己○○因
    迅速逃離而未受傷。因認被告甲○○、乙○○、丙○○均涉犯刑法第二百七十七
    條第一項之普通傷害罪嫌。惟查，上開罪名依刑法第二百八十七條前段之規定，
    須告訴乃論，因被告甲○○、乙○○、丙○○業已與告訴人丙○○、甲○○、乙○○達成和解，並據告訴人丙○○、甲○○、乙○○當庭撤回告訴，有本院九十
    三年一月十二日審判筆錄在卷可稽，依照前開法條之規定，本件就被告甲○○、
    乙○○、丙○○部分爰不經言詞辯論，均逕行諭知不受理之判決。
據上論斷，應依刑事訴訟法第四百五十二條、第三百零一條第一項、第三百零三條第
三款、第三百零七條，判決如主文。
本案經檢察官簡志祥到庭執行職務。
中      華      民      國    九十三    年      二     月    十三     日
                                    臺灣桃園地方法院刑事第十二庭
                                        審判長法  官    游  紅  桃
                                              法  官    林  家  賢
                                              法  官    吳  麗  英
右正本證明與原本無異。
如不服本判決，應於判決送達後十日內向本院提出上訴狀( 應附繕本 )，上訴於
臺灣高等法院。
                                              書記官    張  嘉  雯
中      華民      國    九十三    年     二      月    十三    日
